臺灣彰化地方法院刑事判決
111年度訴字第35號
公  訴  人  臺灣彰化地方檢察署檢察官
被      告  曾得豪


指定辯護人  林家進律師
上列被告因違反毒品危害防制條例案件，經檢察官提起公訴（11
0年度偵字第13280號），本院判決如下：
    主    文
曾得豪犯販賣第一級毒品未遂罪，累犯，處有期徒刑拾年。扣案
之海洛因磚肆塊（含包裝袋肆個，驗餘淨重合計壹仟肆佰貳拾玖
點貳伍公克），均沒收銷燬之；扣案之手提袋壹個沒收；未扣案
之不詳廠牌行動電話壹支沒收，於全部或一部不能沒收或不宜執
行沒收時，追徵其價額。
    犯罪事實
一、曾得豪明知海洛因屬毒品危害防制條例第2條第2項第1款所
    列管之第一級毒品，不得非法持有、販賣，竟意圖營利，基
    於販賣第一級毒品海洛因之犯意，於民國110年6月22日，在
    彰化縣彰化市之彰化交流道下方機車道，向真實姓名年籍不
    詳之成年男子，以新臺幣（下同）100萬元之對價，購入海
    洛因磚4塊（純度77.16﹪，驗餘淨重合計1429.25公克，純質
    淨重合計1102.84公克），並藏放在其位於彰化縣○○市○○○街
    00號住處（兼自助餐便當店）附近之車庫，且以塑膠帆布蓋
    住遮掩，欲伺機出售牟利。之後，曾得豪於110年9月4日，
    曾使用不詳廠牌行動電話（未扣案）內之通訊軟體Messenge
    r聯繫「陳慶誠」，向「陳慶誠」推銷求售其購入之海洛因
    ，已經著手於販賣行為，但未順利售出而止於未遂。嗣曾得
    豪於110年10月23日凌晨0時40分許，將藏放在前揭車庫之裝
    有上開海洛因磚4塊之手提袋1個，改移至其住處地下室藏放
    ，但隨即於同日稍後，遭A1（真實姓名年籍詳卷）發現並取
    走手提袋内之海洛因磚4塊。最末，A1於同年月25日晚間7時
    30分許，至彰化縣警察局彰化分局莿桐派出所報案，並將上
    開海洛因磚4塊交予員警扣押，且帶同員警至上址地下室指
    明毒品原本藏放位置，以及將留在現場之上揭手提袋1個交
    予員警扣押，再經警於同日晚間8時15分許，等候另案通緝
    之曾得豪返回上址時，當場將其逮捕而查獲。
二、案經彰化縣警察局彰化分局報告臺灣彰化地方檢察署檢察官
    偵查起訴。
    理    由
一、程序即證據能力部分：
  ㈠被告以外之人於審判外之陳述，雖不符刑事訴訟法第159條之
    1至之4規定，而經當事人於審判程序同意作為證據，法院審
    酌該言詞陳述或書面陳述作成時之情況，認為適當者，亦得
    為證據；當事人、代理人或辯護人於法院調查證據時，知有
    第159條第1項不得為證據之情形，而未於言詞辯論終結前聲
    明異議者，視為有前項之同意，刑事訴訟法第159條之5定有
    明文。次按刑事訴訟法第159條之5立法意旨，在於確認當事
    人對於傳聞證據有處分權，得放棄反對詰問權，同意或擬制
    同意傳聞證據可作為證據，屬於證據傳聞性之解除行為，如
    法院認為適當，不論該傳聞證據是否具備刑事訴訟法第159
    條之1至第159條之4所定情形，均容許作為證據，不以未具
    備刑事訴訟法第159條之1至第159條之4所定情形為前提。此
    揆諸「若當事人於審判程序表明同意該等傳聞證據可作為證
    據，基於證據資料愈豐富，愈有助於真實發見之理念，此時
    ，法院自可承認該傳聞證據之證據能力」立法意旨，係採擴
    大適用之立場。蓋不論是否第159條之1至第159條之4所定情
    形，抑當事人之同意，均係傳聞之例外，俱得為證據，僅因
    我國尚非採澈底之當事人進行主義，故而附加「適當性」之
    限制而已，可知其適用並不以「不符前四條之規定」為要件
    。惟如符合第159條之1第1項規定之要件而已得為證據者，
    不宜贅依第159條之5之規定認定有證據能力（最高法院104
    年度第3次刑事庭會議決議意旨參照）。查本判決後開引用
    被告曾得豪以外之人於審判外之陳述（包含書面陳述），皆
    屬傳聞證據，公訴人、被告及辯護人於本院準備程序期日均
    表示同意作為證據（見本院卷第72頁），迄至言詞辯論終結
    前未再聲明異議，本院審酌上開證據作成時之情況，並無違
    法不當或其他瑕疵，認以之作為證據應屬適當，依前開規定
    ，認前揭供述證據應有證據能力。
  ㈡本案其餘非供述證據，無傳聞法則之適用，本院審酌該等證
    據作成及取得之程序均無違法之處，且與本案具有關連性，
    是後述所引用非供述證據之證據能力均無疑義，合先敘明。
二、認定犯罪事實所憑之證據及理由：
  ㈠訊據被告對於上開犯行，於警詢、偵訊及本院準備程序、審
    理時均坦承不諱（見偵卷第51頁至第58頁、第155頁至第157
    頁、第199頁至第201頁，本院卷第74頁、第130頁、第135頁
    ），核與證人A1於警詢中證述之情節大致相符（見偵卷第61
    頁至第68頁），並有現場蒐證及監視器錄影畫面翻拍照片、
    被告與陳慶誠之通訊軟體Messenger對話內容翻拍照片在卷
    可參（見偵卷第99頁至第108頁、第109頁至第110頁），而
    扣案海洛因磚4塊（純度77.16﹪，驗餘淨重合計1429.25公克
    ，純質淨重合計1102.84公克）經送鑑定後，均含第一級毒
    品海洛因成分，有衛生福利部草屯療養院110年10月26日出
    具之草療鑑字第1101000465號鑑驗書、法務部調查局濫用藥
    物實驗室110年11月29日出具之調科壹字第11023015650號鑑
    定書1份存卷足核（見偵卷第69頁、第183頁）。此外，復有
    扣案之手提袋1個可資佐證，足認被告之任意性自白與事實
    相符。
  ㈡按販賣毒品之所謂販賣行為，係行為人基於營利之目的，而
    販入或賣出毒品而言。販賣毒品者，其主觀上須有營利之意
    圖，且客觀上有販賣之行為，即足構成，至於實際上是否已
    經獲利，則非所問。即於有償讓與他人之初，係基於營利之
    意思，並著手實施，而因故無法高於購入之原價出售，最後
    不得不以原價或低於原價讓與他人時，仍屬販賣行為。必也
    始終無營利之意思，縱以原價或低於原價有償讓與他人，方
    難謂為販賣行為，而僅得以轉讓罪論處（最高法院93年度台
    上字第1651號判決意旨參照）。又販賣毒品係政府嚴予查緝
    之違法行為，且可任意分裝或增減其分量，各次買賣之價格
    ，當亦各有差異，隨供需雙方之資力、關係之深淺、需求之
    數量、貨源之充裕與否、販賣者對於資金之需求如何即殷切
    與否，以及政府查緝之態度，進而為各種不同之風險評估，
    而為機動性之調整，因之販賣之利得，除經坦承犯行，或帳
    冊價量均記載明確外，委難察得實情，是縱未確切查得販賣
    賺取之實際差價，但除別有事證，足認係按同一價格轉讓，
    確未牟利之情形外，尚難執此認非法販賣之事證有所不足，
    致知過坦承者難辭重典，飾詞否認者反得逞僥倖，而失情理
    之平。況販賣者從各種「價差」或「量差」或係「純度」謀
    取利潤方式，或有差異，然其所圖利益之非法販賣行為目的
    ，則屬相同，並無二致；衡諸毒品取得不易，量微價高，依
    一般社會通念以觀，凡為販賣之不法勾當者，倘非以牟利為
    其主要誘因及目的，應無甘冒被查緝法辦重刑之危險，平白
    無端義務為該買賣之工作，是其販入之價格必較售出之價格
    低廉，而有從中賺取買賣差價牟利之意圖及事實，應屬符合
    論理法則且不違背社會通常經驗之合理判斷。查本案雖因被
    告未及售出海洛因即遭警查獲，而無法查得被告之確實利潤
    為何。然徵之海洛因量微價高且不易取得，被告當無平價轉
    讓毒品予他人，而自負遭查緝法辦風險之理，依一般經驗法
    則，堪認被告確有欲從中賺取價差或量差，而有牟利之意圖
    甚明。
  ㈢已著手於犯罪行為之實行而不遂者，為未遂犯，刑法第25條
    第1項定有明文。凡基於販賣毒品營利之犯意，與他人接洽
    聯繫販賣毒品之種類、數量、價格、交易時間、地點等相關
    事宜，或向他人兜售毒品，即已著手實行販賣毒品之構成要
    件行為，縱嗣後未能完成買賣，仍應負販賣毒品未遂刑責，
    此有最高法院103年度台上字第1735號判決意旨可資參照。
    經查，被告業已坦承販賣第一級毒品海洛因未遂之犯行，此
    如前述。辯護人雖以被告所為應僅構成意圖販賣而持有第一
    級毒品之犯嫌一詞為被告辯護，然依被告之供述及前揭被告
    與陳慶誠之通訊軟體Messenger對話內容翻拍照片（見偵卷
    第57頁、第156頁、第200頁、第109頁至第110頁），可知被
    告已向陳慶誠為推銷求售之舉，且已言明毒品之種類、數量
    、價格，揆諸上開說明，被告業已著手實行販賣第一級毒品
    海洛因之構成要件行為無疑，嗣後雙方固未能完成交易，被
    告仍應擔負販賣第一級毒品未遂刑責。是辯護人此部分所辯
    ，並無可採。
  ㈣綜上所述，被告所為上開犯行，事證明確，堪以認定，應予
    依法論科。
三、論罪科刑之依據：
  ㈠按海洛因為毒品危害防制條例第2條第2項第1款所列管之第一
    級毒品，不得非法持有、販賣。是核被告所為，係犯毒品危
    害防制條例第4條第6項、第1項之販賣第一級毒品未遂罪。
  ㈡被告就前開著手販賣第一級毒品，而持有第一級之低度行為
    ，為著手販賣之高度行為所吸收，不另論罪。
  ㈢司法院釋字第775號解釋解釋文：「……有關累犯加重本刑部分
    ，不生違反憲法一行為不二罰原則之問題。惟其不分情節，
    基於累犯者有其特別惡性及對刑罰反應力薄弱等立法理由，
    一律加重最低本刑，於不符合刑法第59條所定要件之情形下
    ，致生行為人所受之刑罰超過其所應負擔罪責之個案，其人
    身自由因此遭受過苛之侵害部分，對人民受憲法第8條保障
    之人身自由所為限制，不符憲法罪刑相當原則，牴觸憲法第
    23條比例原則。於此範圍內，有關機關應自本解釋公布之日
    起2年內，依本解釋意旨修正之。於修正前，為避免發生上
    述罪刑不相當之情形，法院就該個案應依本解釋意旨，裁量
    是否加重最低本刑。……」查被告前因施用毒品、詐欺等案件
    ，經本院分別以106年度簡字第356號簡易判決處有期徒刑5
    月確定（下稱第①案）、以106年度簡字第1415號簡易判決處
    有期徒刑6月確定（下稱第②案）、以106年度簡字第2479號
    簡易判決處有期徒刑6月確定（下稱第③案），前開第①案至
    第③案嗣經本院以107年聲字第521號裁定合併定應執行刑為
    有期徒刑1年2月確定。又因施用毒品案件，分別經本院以10
    6年度簡字第2160號簡易判決處有期徒刑6月確定（下稱第④
    案）、以107年度簡字第274號簡易判決處有期徒刑6月確定
    （下稱第⑤案），前開第④案至第⑤案再經本院以107年度聲字
    第523號裁定合併定應執行刑為有期徒刑10月確定。復因妨
    害自由案件，經臺灣高雄地方法院以107年度訴字第341號判
    決處有期徒刑3月確定，經與前開應執行之有期徒刑1年2月
    、應執行之有期徒刑10月接續執行後，於109年2月28日縮短
    刑期執行完畢，有其臺灣高等法院被告前案紀錄表1份在卷
    可憑（見本院卷第29頁至第35頁），是被告於有期徒刑執行
    完畢5年以內故意再犯本案有期徒刑以上之罪，符合累犯之
    要件，經審酌被告本案販賣第一級毒品未遂罪之犯罪情節，
    認被告所犯前開犯行具特別惡性，刑罰之反應力薄弱，依累
    犯加重最低法定本刑部分，並無罪刑不相當之過苛情形，是
    參諸前揭司法院釋字意旨，除販賣第一級毒品罪之法定本刑
    為死刑或無期徒刑部分，依法不得加重外，其餘爰依刑法第
    47條第1項規定，加重其刑。
  ㈣被告已著手於本案販賣第一級毒品行為之實行，惟因尚未交
    付毒品而未遂，為未遂犯，依刑法第25條第2項之規定，按
    既遂犯之刑減輕之。
　㈤犯毒品危害防制條例第4條至第8條之罪於偵查及歷次審判中
    均自白者，減輕其刑，此觀毒品危害防制條例第17條第2項
    之規定即明。經查，被告就所犯販賣第一級毒品未遂之犯行
    ，於偵查、本院準備程序及審判中均自白犯罪，僅辯護人就
    法律上之評價有所爭執，不影響被告之自白，是被告前開犯
    行，應依毒品危害防制條例第17條第2項之規定，減輕其刑
    。
  ㈥被告就上開犯行同時具有刑之加重事由、二種以上刑之減輕
    事由，依法先加後減再遞減之。
  ㈦犯罪之情狀顯可憫恕，認科以最低度刑仍嫌過重者，得酌量
    減輕其刑，刑法第59條定有明文。次按刑之量定，為求個案
    裁判之妥當性，法律固賦予法院裁量權，但此項裁量權之行
    使，除應依刑法第57條規定，審酌行為人及其行為等一切情
    狀，為整體之評價，並應顧及比例原則與平等原則，使罪刑
    均衡，輕重得宜，以契合社會之法律感情。又刑法第59條規
    定犯罪之情狀可憫恕者，得酌量減輕其刑，其所謂「犯罪之
    情狀」，與同法第57條規定科刑時應審酌之一切情狀，並非
    有截然不同之領域，於裁判上酌減其刑時，應就犯罪一切情
    狀（包括第57條所列舉之10款事項），予以全盤考量，審酌
    其犯罪有無可憫恕之事由（即有無特殊之原因與環境，在客
    觀上足以引起一般同情，以及宣告法定最低度刑，是否猶嫌
    過重等等），以為判斷（最高法院95年度台上字第6157號判
    決意旨參照）。查被告之辯護人雖請求就上開犯行，依刑法
    第59條規定減輕其刑等語（見本院卷第136頁），惟被告所
    犯前開販賣第一級毒品未遂罪，經分別依刑法第25條第2項
    、毒品危害防制條例第17條第2項之規定，減輕其刑後，已
    無宣告法定最低度刑仍嫌過重之情，尚無再依刑法第59條規
    定酌減其刑之必要，併予敘明。
  ㈧爰以被告之責任為基礎，並審酌海洛因具有高度成癮性，戒
    癮不易，被告前已有施用海洛因之毒品前科，此有臺灣高等
    法院被告前案紀錄表1份在卷可憑（見本院卷第17頁），當
    應深知吸食毒品行為危害社會治安與國人身心健康至鉅，為
    國法所厲禁，被告漠視法令禁制，恣意著手販賣第一級毒品
    ，戕害他人健康，所為實值非難，復考量被告遭查獲之海洛
    因數量龐大，犯罪情節嚴重，兼衡其自述為國中畢業之智識
    程度、從事搭鷹架工作，日薪1,500元、離婚、育有已成年
    之2女，每月須償還貸款3,000多元、與其兄共同扶養其母之
    生活狀況（見本院卷第133頁、第135頁）等一切情狀，量處
    如主文所示之刑。
  ㈨沒收部分：
　　查獲之第一級、第二級毒品及專供製造或施用第一級、第二
    級毒品之器具，不問屬於犯罪行為人與否，均沒收銷燬之；
    犯第4條至第9條、第12條、第13條或第14條第1項、第2項之
    罪者，其供犯罪所用之物，不問屬於犯罪行為人與否，均沒
    收之，毒品危害防制條例第18條第1項前段、第19條第1項分
    別定有明文。經查：
  　⒈扣案之第一級毒品海洛因磚4塊（含外包裝袋4個，純質淨
      重合計1102.84公克，驗餘淨重合計1429.25公克），經鑑
      定結果，確均含第一級毒品海洛因之成分，已如前述，均
      應依毒品危害防制條例第18條第1項前段規定，宣告沒收
      銷燬之。而用以包裝上述扣案第一級毒品之外包裝袋4個
      ，因無法析離，而仍有極微量之第一級毒品海洛因殘留，
      併予宣告沒收銷燬之。至鑑驗耗損之海洛因，既已滅失，
      爰不另行諭知沒收銷燬。
  　⒉扣案之手提袋1個，係供被告犯如前開犯行所用之攜帶、包
      裝工具，依毒品危害防制條例第19條第1項之規定，不問
      屬於犯罪行為人與否，宣告沒收。
  　⒊又被告於偵訊時供稱：其於被查獲前才剛換手機，與陳慶
      誠時，不是使用扣案之手機聯絡等語（見偵卷第201頁）
      ，則供被告本案犯行所用之不詳廠牌行動電話1支，應依
      毒品危害防制條例第19條第1項之規定，不問屬於犯罪行
      為人與否，宣告沒收，且因該支行動電話並未扣案，併依
      刑法第38條第4項規定，諭知於全部或一部不能沒收或不
      宜執行沒收時，追徵其價額。
  　⒋另扣案之行動電話2支及毒品吸食器1組，因無證據證明與
      本案犯行有何關聯，爰均不予宣告沒收。
據上論斷，應依刑事訴訟法第299條第1項前段，毒品危害防制條
例第4條第6項、第1項、第17條第2項、第18條第1項前段、第19
條第1項，刑法第11條、第47條第1項、第25條第2項、第38條第4
項，判決如主文。
本案經檢察官賴政安提起公訴，檢察官黃建銘到庭執行職務。
中　　華　　民　　國　　111 　年　　5 　　月　　17　　日
                  刑事第七庭  審判長法  官  王義閔
                                    法  官  李  昕  　　
                                    法  官  巫美蕙  
以上正本證明與原本無異。
如不服本判決應於收受判決後20日內向本院提出上訴書狀，並應敘述具體理由；其未敘述上訴理由者，應於上訴期間屆滿後20日內向本院補提理由書（均須按他造當事人之人數附繕本）「切勿逕送上級法院」。　　　　　　　　　　　　　　　　　　
中　　華　　民　　國　　111 　年　　5 　　月　　17　　日
                                    書記官  林婷儀
附錄本案論罪科刑法條：
毒品危害防制條例第4條第6項、第1項
製造、運輸、販賣第一級毒品者，處死刑或無期徒刑；處無期徒
刑者，得併科新臺幣3千萬元以下罰金。
前五項之未遂犯罰之。